臺灣基隆地方法院基隆簡易庭民事判決
原　　　告　丁○○
　　　　　　戊○○
共　　　同
訴訟代理人　張政衡　　律師
被　　　告　甲○○
　　　　　　乙○○
兼　共　同　丙○○
訴訟代理人
上列當事人間請求給付借款事件，經臺灣臺東地方法院以95年4
月19日94年度訴字第83號裁定移送前來，本院於96年2月7日言詞
辯論終結，判決如下：
    主  文
被告應連帶給付原告丁○○新臺幣壹拾柒萬元，及自九十四年八
月二十二日起至清償日止，按週年百分之五計算之利息。
被告應連帶給付原告戊○○新臺幣參拾萬元，及自九十四年八月
二十二日起至清償日止，按週年百分之五計算之利息。
訴訟費用新臺幣伍仟零柒拾元由被告連帶負擔。
本判決得假執行；但第一項所命給付被告如以新臺幣伍萬柒仟元
為原告丁○○預供擔保、第二項所命給付被告如以新臺幣壹拾萬
元為原告戊○○預供擔保，分別免為假執行。
    事實及理由
一、本件原告原向經臺灣臺東地方法院起訴，經該院以95年4月
    19日94年度訴字第83號裁定將系爭訴訟部分移送本院，而系
    爭訴訟訴訟標的金額為新臺幣（下同）47萬元，故本件應為
    簡易事件，本院誤分為通常訴訟事件，並曾經言詞辯論，自
    應依司法院依民事訴訟法第427條之1訂定之同一地方法院適
    用簡易程序審理事件分配辦法第5條第2款規定，改依簡易程
    序繼續審理，合先敘明。
二、本件被告乙○○未於最後言詞辯論期日到場，核無民事訴訟
    法第386條各款所列情形，爰依民事訴訟法第436條第2項、
    第385條第1項前段之規定，准原告之聲請，由其一造辯論而
    為判決。
三、原告起訴主張：訴外人即被告之父李升良為購買慶泉一號漁
    船（統一編號：CT0-000000，漁業執照號碼：東特漁動字第
    8286號），於93年5月7日在臺東縣成功鎮向原告丁○○借款
    新臺幣17萬元、於93年5月10日向原告戊○○借款30萬元，
    均未約定清償期及清償方式，上開借款係匯入訴外人郭雲東
    臺東縣成功鎮農會戶頭內，再由郭雲東提出交付予李升良，
    經李升良親筆簽收無誤，此有郭雲東農會存摺影本、李升良
    親寫之借據（下稱系爭借據）2紙為憑，李升良並在與郭雲
    東簽訂之漁船委託經營契約書上寫明願將管理漁船所得利益
    用以清償所積欠之前開債務，該漁船委託經營契約書並經民
    間公證人陳仁國公證。詎李升良於94年3月8日死亡，被告等
    為李升良之繼承人，依民法第1147條及第1148條規定，應概
    括承受李升良與原告等間之消費借貸法律關係，惟被告等迄
    未清償原告等上開債務，經向臺東縣成功鎮調解委員會申請
    調解被告等亦均無故不到致調解未成，原告等為此提起本訴
    ，請求被告等應連帶給付原告丁○○17萬元；請求被告等應
    連帶給付原告戊○○30萬元；及均自94年8月22日起至清償
    日止，按週年百分之5計算之利息；原告等並均陳明願供擔
    保請准宣告假執行等語。
四、被告等否認原告等主張上開李升良借款之事實，其抗辯略以
    ：原告等應舉證證明渠等與李升良間存有消費借貸合意、有
    交付借貸款項與李升良、及該消費貸款契約履行期屆至，惟
    李升良於93年5月31日因意外受傷致腦膜炎住院，直至93年7
    月19日出院，出院後雙耳全聾，右眼全盲，左眼視力0.2，
    屬重度殘障，領有殘障手冊。原告等所提出之借據2紙上李
    升良之簽名，與被告等向臺東縣政府漁業課調出之93年5月1
    4日漁船買賣契約上李升良之簽名不同，該2紙借據並非李升
    良所簽（復稱該簽名與93年10月18日公證書上簽名相似，顯
    見李升良係在病後被騙於借據上簽名），借據裡未寫明係何
    時、何地簽下該借據，復未約定利息及還款日期，亦無見證
    人得證明該借據確係李升良親簽；於臺東縣政府附件之漁船
    買賣契約中，註明交易金額係20萬元，證人郭雲東證稱購買
    該漁船須費77萬元，而該筆借款係用作購買漁船之用，顯非
    事實；原告等所提出之公證書係李升良與郭雲東所簽，非原
    告等所簽，且該證書已於93年10月18日終止，該公證書及契
    約已屬無效，不應作為本案證據；李升良生前使用之存摺內
    並無原告等借款匯入，原告等係將錢匯入郭雲東戶頭內，難
    以認定原告等是否確有交付金錢予李升良。原告等無法證明
    李升良確與其成立消費貸款契約，爰請求駁回原告之訴；並
    陳明如受不利判決，願供擔保免為假執行云云。
五、本件經爭點整理後，兩造就被告等為李升良之繼承人、原告
    等確分別匯17萬元及30萬元入郭雲東之農會帳戶、及對公證
    書之真正不爭執，惟就原告與李升良間之系爭消費借貸是否
    成立為爭執。
六、按稱消費借貸者，謂當事人一方移轉金錢或其他代替物之所
    有權於他方，而約定他方以種類、品質、數量相同之物返還
    之契約；借用人應於約定期限內，返還與借用物種類、品質
    、數量相同之物，未定返還期限者，借用人得隨時返還，貸
    與人亦得定一個月以上之相當期限，催告返還；繼承人自繼
    承開始時，除本法另有規定外，承受被繼承人財產上之一切
    權利、義務，但權利、義務專屬於被繼承人本身者，不在此
    限，民法第474條第1項、第478條、第1148條分別定有明文
    。經查，訴外人李升良向原告等分別借款17萬元、30萬元、
    及原告等將借款匯入郭雲東農會帳戶內，再由郭雲東領出交
    付李升良之事實，原告等提出系爭借據2紙為證，雖經本院
    先後囑託、內政部警政署刑事警察局、法務部調查局鑑定系
    爭借據上筆跡是否為李升良所親簽，然因兩造提供參對之資
    料質量不足，故無法憑以進行鑑定，兩造復無法進一步提供
    資料以供比對，惟依民事訴訟法第282條：「法院得依已明
    瞭之事實，推定應證事實之真偽」規定，上開原告等主張與
    李升良間有消費貸款契約之事實，既經原告等提出郭雲東農
    會存摺內頁影本、原告戊○○匯款條、原告丁○○華南商業
    銀行存摺內頁影本等件為憑，並有證人郭雲東於95年9月22
    日言詞辯論期日到庭證述：「（法官問：李升良在生前是否
    有向原告借錢？）錢是匯到我的戶頭，第二天領出去給李升
    良，因他沒有戶頭，他是向原告借的，匯進來時有簽名。（
    法官問：是否為他本人簽的？）是他本人簽的。」等語明確
    ，應堪信為真實。因此，李升良與原告間就系爭消費借貸，
    確有消費借貸之合意，且有金錢交付之事實，甚為明確，應
    認系爭消費借貸已有合法成立已。又按借用人向貸與人所述
    借用金錢之緣由，是否屬實，借用人就其所借得之金錢作何
    用途，均與消費借貸契約之成立無關，此參照最高法院21年
    度上字第114號判例甚明，被告抗辯慶泉一號漁船交易金額
    僅20萬元，原告等及證人郭雲東稱購買該漁船須費77萬元，
    而系爭借款係用作購買漁船之用，顯非事實一節，乃屬李升
    良該筆借款動機為何、究作何用途，即非消費借貸關係成立
    與否之要件，是被告此部分之抗辯，與本件判斷李升良與原
    告等間有無消費借貸關係存在，並無關聯，併此敘明。
七、綜上所述，原告等依消費借貸與繼承之法律關係，請求被告
    應連帶給付原告丁○○17萬元、應連帶給付原告戊○○30萬
    元；及均自起訴狀繕本送達最後被告翌日即94年8月22日起
    至清償日止，按週年百分之5計算之法定遲延利息，於法有
    據，應予准許。
八、本件係依民事訴訟法第427條第1項規定為應適用簡易程序之
    事件，並經本院為被告敗訴之判決，依同法第389條第1項第
    3 款規定，自應依職權宣告假執行，被告並為如受不利判決
    ，請准免為假執行之宣告，於法並無不合，爰酌定相當之擔
    保金額，併宣告之。
九、據上論結，本件原告之訴為有理由，依民事訴訟法第436條
    第2項、第85條第2項、第87條第1項、第389條第1項、第392
    條，判決如主文。又，本訴訟費用除訴訟標的金額47萬元之
    裁判費5,070元外，尚有證人日旅費4,602元，合計9,672元
    ，應由被告連帶負擔，併此敘明。
中　　華　　民　　國　　96　　年　　2 　　月　　16　　日
　　              基隆簡易庭法　官　李木貴
以上正本係照原本作成。
對於本件判決如有不服，應於收受送達後20日內向本院提出上訴
書狀，上訴於本院合議庭，並按他造當事人之人數附具繕本。
中　　華　　民　　國　　96　　年　　2 　　月　　16　　日
                            書記官　林蔚菁
